臺灣新北地方法院刑事判決
110年度金訴字第725號
公  訴  人  臺灣新北地方檢察署檢察官
被      告  楊庭愷


上列被告因違反洗錢防制法等案件，經檢察官提起公訴（110年
度偵字第29273號），嗣因被告於本院準備程序中就被訴事實為
有罪之陳述，本院告知被告簡式審判程序之旨，並聽取當事人之
意見後，由本院合議庭裁定改由受命法官獨任行簡式審判程序，
判決如下：
    主  文
楊庭愷共同犯洗錢防制法第十四條第一項之洗錢罪，處有期徒刑
參月，併科罰金新臺幣貳萬元，罰金如易服勞役，以新臺幣壹仟
元折算壹日。緩刑貳年。
    事  實
一、楊庭愷可預見將自己之金融機構帳戶資料，提供無特別親誼
    關係之他人使用，供匯入不明來源之款項，再受他人指示前
    往代為領取款項後交付，該帳戶可能供他人詐欺取財，並匯
    入被害人遭詐欺之款項，其提款後交付他人並將使詐欺所得
    難以追查，而可掩飾、隱匿詐欺犯罪所得去向、所在，竟仍
    與姓名、年籍不詳，綽號「大雄」之成年男子，共同意圖為
    自己不法之所有，基於詐欺取財及掩飾、隱匿詐欺犯罪所得
    去向、所在之犯意聯絡，於民國110年3月間，將其所申設之
    國泰世華商業銀行帳號000000000000號帳戶（下稱國泰世華
    銀行帳戶）資料提供予「大雄」供匯入詐欺款項之用。嗣「
    大雄」所屬詐欺集團某姓名、年籍不詳之成年成員（無事證
    認楊庭愷知悉或可得而知「大雄」為詐欺集團成員，並由「
    大雄」以外之人施用詐術），於110年3月8日某時許，自稱
    「陳麗萍」，經由FACEBOOK網站與陳康宇攀談，並佯稱自己
    投資比特幣獲利，欲邀約陳康宇一同投資，並需下載投資軟
    體，再匯款至指定之帳戶而儲值投資云云，致陳康宇陷於錯
    誤，於110年3月17日下午1時58分許，轉帳匯款新臺幣（下
    同）2萬元至上開國泰世華銀行帳戶，而「大雄」得知後，
    即指示楊庭愷持其存簿等資料，於同日下午2時56分許起，
    前往國泰世華商業銀行臨櫃提領款項112萬元（含上開陳康
    宇匯入之款項），並如數交付「大雄」，以此方式掩飾、隱
    匿詐欺犯罪所得去向、所在。
二、案經新北市政府警察局新莊分局報告臺灣新北地方檢察署檢
    察官偵查起訴。
    理  由
一、本案被告楊庭愷所犯為死刑、無期徒刑、最輕本刑為3年以
    上有期徒刑以外之罪，其於準備程序中就被訴事實為有罪之
    陳述，經本院告知簡式審判程序之旨，並聽取檢察官、被告
    之意見後，認為適宜進行簡式審判程序，依刑事訴訟法第27
    3條之1第1項規定，裁定進行簡式審判程序，是依刑事訴訟
    法第273條之2，其證據調查，自不受第159條第1項、第161
    條之2、第161條之3、第163條之1及第164條至第170條規定
    之限制，合先敘明。
二、認定犯罪事實所憑事證：
  ㈠上開犯行，業據被告於本院審理中坦承不諱（院卷第103頁）
    ，核與證人即告訴人陳康宇於警詢中之證述相符（臺灣新北
    地方檢察署110年度偵字第29273號卷《下稱偵卷》第4、5頁）
    ，此外，另有國泰世華商業銀行110年5月19日國世存匯作業
    字第1100079385號函暨所附國泰世華銀行帳戶交易明細（偵
    卷第6至8頁）、反詐騙諮詢專線紀錄表（偵卷第16、17頁）
    、受理詐騙帳戶通報警示簡便格式表（偵卷第18、19頁）、
    金融機構聯防機制通報單（偵卷第20頁）各1份、匯款單據
    暨行動電話對話翻拍照片4張（偵卷第21頁）、告訴人存簿
    照片1張（偵卷第23頁）在卷可稽，足認被告之任意性自白
    與事實相符，得以採信，是本案事證明確，被告犯行堪予認
    定。
　㈡至被告於偵訊及本院審理中供稱本案係男子「大雄」向其借
    用帳戶等語，而告訴人則於警詢中稱係因女子「陳麗萍」邀
    同投資而受騙等節，另本案尚有同案被告林宜慶被訴（詳下
    述不另為無罪諭知部分），雖足見本案確有3人以上共犯詐
    欺取財之客觀事實。惟關於國泰世華銀行帳戶借用過程，被
    告於偵訊及本院審理中係稱：我的存簿、提款卡都在我持有
    中，我幫「大雄」臨櫃提領2次，也有用ATM提領的，「大雄
    」的錢一進來就叫我幫他領。帳戶裡面的款項是我幫他領的
    ，臨櫃的部分是因為要本人才能提款，他就帶我去提款。我
    不認識林宜慶等語（偵卷第43、44頁、院卷第96、103頁）
    ，可知被告應僅與「大雄」接觸，且均係由被告代「大雄」
    提領款項等節，尚無疑義，再考量被告與「大雄」分工單純
    ，即難遽認被告可自其與「大雄」之接觸過程，預見有3人
    以上參與本案詐欺犯行，此外，依卷附事證，尚乏證據認被
    告可得而知他人參與犯行，是尚難另以刑法第339條之4第1
    項第2款三人以上共同詐欺取財罪相繩，附此敘明。
三、論罪科刑：
  ㈠罪名、共犯及罪數：
    核被告所為，係犯刑法第339條第1項之詐欺取財罪、洗錢防
    制法第2條第2款、第14條第1項之一般洗錢罪。被告就上開
    犯行，與「大雄」間，有犯意聯絡及行為分擔，為共同正犯
    。另被告所犯詐欺取財、洗錢之行為，係基於單一之目的為
    之，且其行為具有局部同一性，屬一行為觸犯數罪名之想像
    競合犯，應依刑法第55條前段之規定，從一重論以一般洗錢
    罪處斷。
  ㈡刑之減輕事由：
    按犯洗錢防制法第14條、第15條之罪，在偵查或審判中自白
    者，減輕其刑，同法第16條第2項定有明文。查被告就上開
    犯行，於偵查及本院訊問中均坦承不諱，應依前開規定減輕
    其刑。
  ㈢量刑審酌：
    本院審酌被告為青壯之年，身心健全，竟擔任俗稱「車手」
    之提領詐欺款項之工作，任意提領告訴人之財物，並進一步
    交付他人，使檢警無從追查該特定犯罪所得去向及所在，造
    成告訴人之損失，實不足取。惟念及其未有前科，素行良好
    ，又其坦承犯行，態度尚可，且其與告訴人業經本院調解成
    立，並當場賠付告訴人損失（詳下述），尚見其有積極彌補
    所造成損害之意，暨其犯罪之動機、目的、告訴人所受損失
    ，及被告自稱係大學畢業、現在工廠任裝配零件之工作等智
    識程度及生活狀況（院卷第105頁）之一切情狀，量處如主
    文所示之刑，並就罰金刑部分，參酌上開各情，諭知如主文
    所示之易服勞役折算標準。
　㈣緩刑：
　　查被告未曾因故意犯罪受有期徒刑以上刑之宣告，有前開前
    案紀錄表在卷可參，其因一時失慮，而罹刑典，且業與告訴
    人經本院調解成立，並當場依調解條件，如數賠付告訴人2
    萬元完畢，而經告訴人表示宥恕之意，此有本院調解筆錄1
    份在卷可參（院卷第91頁），堪認經此刑事訴訟程序及刑之
    宣告，當知所警惕，應無再犯之虞，因認對被告所處之刑，
    以暫不執行為適當，爰依刑法第74條第1項第1款之規定，予
    以宣告緩刑2年，以啟自新。
　㈤不予宣告沒收之說明：
　　查本案尚乏事證認被告曾自借用帳戶之行為取得報酬，且無
    事證認被告對所提領之款項仍有事實上之管領權，自無從依
    刑法第38條之1或洗錢防制法第18條等規定宣告沒收或追徵
    ，併此指明。
　㈥不另為無罪諭知部分：
    ⒈起訴意旨另以：被告楊庭愷除事實欄所載犯行外，因同案
      被告林宜慶於110年3月間，另將所申設之中國信託商業銀
      行帳號000000000000號帳戶交付詐欺集團使用，使自稱「
      陳麗萍」之詐欺集團成員，以事實欄所示同一詐術詐欺告
      訴人陳康宇，致告訴人陷於錯誤，於110年3月10日中午12
      時35分許，轉帳匯款1萬4,250元至同案被告林宜慶上開帳
      戶，旋由詐欺集團成員利用網路轉帳方式轉帳提領一空，
      因認被告與同案被告林宜慶「間」，暨與其餘姓名、年籍
      不詳之詐欺集團成員間，有犯意聯絡及行為分擔，而就此
      部分亦共同涉犯刑法第339條第1項之詐欺取財罪、洗錢防
      制法第2條第2款、第14條第1項之一般洗錢罪等語。
　  ⒉按詐欺集團基於犯罪分工及分層製造斷點，成員間往往未
      必彼此認識或明確知悉相互間之分工內容，其等之間仍可
      能基於間接之犯意聯絡，就彼此間之行為相互支援、合作
      ，完成整體犯罪行為，而就其餘成員之犯罪結果，共同負
      責，此際固可認係整體犯行之共同正犯，然其前提仍應以
      行為人就其餘成員之任務分工知悉或有所預見，而具有間
      接之犯意聯絡，乃屬當然。故在詐欺集團成員間具有直接
      或間接上下游關係者，於經驗法則上，通常應知悉彼此之
      任務，或因知悉彼此任務乃詐欺及洗錢犯行不可或缺之一
      部，而對此有所預見，尚無疑義。惟未具此等關係者，並
      非必然知悉彼此任務，當視具體情形，審究其等是否可得
      而知任務分工，或僅係偶然因被害人同一，而平行對應同
      一上游等情節，以為認定。查同案被告林宜慶提供帳戶資
      料供詐欺集團使用，致告訴人匯入遭詐欺之款項，旋經轉
      帳至其他帳戶乙節，業據證人即告訴人陳康宇於警詢中（
      偵卷第4、5頁）、證人即同案被告林宜慶於偵訊中（偵卷
      第65至67頁）證述屬實，並有告訴人上開帳戶資料交易明
      細1份（偵卷第10、11頁）在卷可參，雖堪認定。然被告
      僅係與「大雄」聯繫，並為其提領款項，並不認識同案被
      告林宜慶一情，業據其於本院審理中則供述在卷（院卷第
      96、102、103頁），參以告訴人遭詐欺而先後匯入同案被
      告林宜慶上開帳戶、被告之國泰世華銀行帳戶之時間，相
      隔有7天之久，則被告主觀上是否可預見同案被告林宜慶
      就同一被害人為上開犯行，並基於共同之犯意聯絡，而分
      擔彼此之行為，已甚有疑問。此外，偵查檢察官於偵訊中
      ，並未曾就被告及同案被告林宜康彼此關係，或其等認知
      之上下游從屬關係，對2人分別訊問。又遍查卷內資料，
      尚無事證認被告知悉或可得而知同案被告林宜慶之任務分
      工，並基於間接之詐欺、洗錢犯意聯絡，而遂行本案犯行
      ，參諸上開說明，自不能單純以本案被害人相同，而遽認
      被告應就同案被告林宜慶之行為共負其責。
　　⒊綜上所述，本案尚無積極證據足認被告確涉有此部分犯行
      ，依前開之說明，自不能就此另以三人以上共同詐欺取財
      罪、一般洗錢罪相繩，而本應就此為無罪之諭知，惟依起
      訴意旨，此部分與前開被告經論罪科刑之三人以上共同詐
      欺取財罪、一般洗錢罪間，均有接續犯之實質上一罪關係
      ，爰不另為無罪之諭知。
據上論斷，應依刑事訴訟法第273之1第1項、第284條之1、第299
條第1項前段，洗錢防制法第2條第2款、第14條第1項、第16條第
2項，刑法第11條前段、第28條、第339條第1項、第55條、第42
條第3項、第74條第1項第1款，判決如主文。
本案經檢察官郝中興偵查起訴，經檢察官盧祐涵到庭執行職務。
中　　華　　民　　國　　111 　年　　1 　　月　　21　　日
                  刑事第十五庭  法　官  王榆富
上列正本證明與原本無異。
如不服本判決，應於判決送達後20日內敘明上訴理由，向本院提
出上訴狀 (應附繕本) ，上訴於臺灣高等法院。其未敘述上訴理
由者，應於上訴期間屆滿後20日內向本院補提理由書「切勿逕送
上級法院」。
                                書記官  吳進安
中　　華　　民　　國　　111 　年　　1 　　月　　24　　日
附錄本案論罪科刑法條：
◎中華民國刑法第339條之4
犯第三百三十九條詐欺罪而有下列情形之一者，處1年以上7年以
下有期徒刑，得併科1百萬元以下罰金：
一、冒用政府機關或公務員名義犯之。
二、三人以上共同犯之。
三、以廣播電視、電子通訊、網際網路或其他媒體等傳播工具，
    對公眾散布而犯之。
前項之未遂犯罰之。

◎洗錢防制法第2條
本法所稱洗錢，指下列行為：
一、意圖掩飾或隱匿特定犯罪所得來源，或使他人逃避刑事追訴
    ，而移轉或變更特定犯罪所得。
二、掩飾或隱匿特定犯罪所得之本質、來源、去向、所在、所有
    權、處分權或其他權益者。
三、收受、持有或使用他人之特定犯罪所得。
　
◎洗錢防制法第14條
有第二條各款所列洗錢行為者，處7年以下有期徒刑，併科新臺
幣5百萬元以下罰金。
前項之未遂犯罰之。
前二項情形，不得科以超過其特定犯罪所定最重本刑之刑。